臺灣屏東地方法院民事判決　九十三年度訴字第二二二號
　　原　　　告　甲○○○
　　被　　　告　乙○○
右當事人間請求清償借款事件，本院於民國九十三年八月三日言詞辯論終結，判決如
左：
    主      文
被告應給付原告新臺幣柒拾陸萬伍仟元及自民國九十三年三月十七日起至清償日止，
按週年利率百分之五計算之利息。
訴訟費用由被告負擔。
    事實及理由
一、本件原告起訴原請求被告給付新臺幣（下同）七十九萬元，訴訟中一度減縮為七
    十二萬五千元，嗣又擴張請求金額為七十六萬五千元，核與民事訴訟法第二百五
    十五條第一項但書第三款規定相符，應予准許。
二、原告主張：被告乙○○因民國八十一年間向原告借款而積欠七十五萬元遲未清償
    ，經原告於九十二年五月間向臺灣高雄地方法院檢察署檢察官對被告提出詐欺罪
    告訴，並經承辦檢察官於九十二年九月三十日召開偵查庭傳訊兩造後，同日被告
    即與原告前往檢察署附近某代書事務所，由代書丙○○見證而簽訂和解契約，約
    定被告連同上開七十五萬元欠款及另一筆九萬元債務，共計應清償原告八十四萬
    元，以每月一萬元分八十四期償還，任一期未給付即視為全部到期，詎嗣後被告
    利用原告不識字且不慎遺失所執上開和解契約書之機會，藉口該契約書未註明原
    告日後若尋獲被告先前簽發以為借款擔保之本票時，不得再持以重複請求云云，
    於九十二年十月十三日誘使原告在另一紙實際上記載雙方僅以七萬五千元成立和
    解之契約書上簽名及蓋指印，並於陸續清償七萬五千元後停止清償，共計尚積欠
    原告七十六萬五千元，爰依兩造間債之關係提起本訴，並於本院言詞辯論時當庭
    以口頭撤銷九十二年十月十三日因錯誤所為之意思表示並送達被告，請求本院逕
    予審酌民法相關請求權之規定為原告勝訴判決等語。聲明：如主文所示。
三、被告答辯：被告對原告積欠之借款債務，兩造僅於九十二年十月十三日曾以全部
    七萬五千元達成和解而簽訂書面契約，嗣後並已經被告依約給付原告七萬五千元
    清償完畢，此外雙方並未成立任何和解契約云云置辯。聲明：駁回原告之訴。
四、兩造不爭執之事項：
  (一)卷附金額為七萬五千元之和解書所示署押為兩造於九十二年十月十三日所親為。
  (二)卷附被告提出其匯款予原告金額共七萬五千元之郵政國內匯款執據五張為真正。
五、兩造爭執之事項：
  (一)兩造就系爭借貸債務先前是否已另立有和解契約？其約定之金額及履行條件為何
    ？
  (二)原告與被告簽立卷附記載和解金額為七萬五千元之和解契約時，其所認識之內容
    與實際記載是否相符？該和解契約之效力為何？
  (三)被告依兩造間和解契約所應履行之義務為何？
六、本院之判斷：
  (一)本件被告於八十一年間因借貸關係積欠原告七十五萬元債務，雙方於九十二年間
    成立和解，被告並已清償七萬五千元之事實，有國內郵政匯款執據五張在卷可稽
    ，並為兩造所不爭執，應認為真正。
  (二)原告主張兩造於九十二年九月三十日接受檢察官傳訊後，同日曾達成和解並簽訂
    契約書（下稱Ａ契約），被告應依右揭條件清償原告共計八十四萬元，嗣後被告
    又利用原告不識字且遺失所持有上開和解契約書之機會，誘使另在卷附金額為七
    萬五千元之和解契約書上簽名、蓋指印（下稱Ｂ契約）等情，並聲請傳訊證人即
    右揭時地為渠二人撰擬並見證雙方簽立契約之代書丙○○於本院審理時到庭結證
    綦詳（詳本院卷第七十一頁筆錄）。被告於本院審理時除否認兩造曾簽立上開八
    十四萬元之和解契約，並提出卷附兩造於九十二年十月十三日所簽立，和解金額
    為七萬五千元之契約書一份以實其說。惟查：
  1.本件兩造於九十二年十月十三日簽訂Ｂ契約前，確曾於九十二年九月三十日接受
    檢察官偵訊後，由證人丙○○見證而簽訂另一份為處理包括七十五萬元、九萬元
    等二筆債務，金額共八十四萬元之和解契約書一節，除據被告於本院九十三年六
    月十日第一次行言詞辯論期日時一度自承（詳本院卷第五十四頁筆錄），與其另
    案於九十二年十月十四日接受臺灣高雄地方法院檢察署檢察官訊問時之供述相符
    （詳臺灣高雄地方法院檢察署九十二年度偵字第二０三七三號偵查案卷第六頁反
    面筆錄），此經本院依職權調閱臺灣高雄地方法院檢察署九十二年度偵字第二０
    三七三號偵查案卷核閱屬實，堪信為真。是被告翻異前詞，辯稱兩造間除簽立前
    開Ｂ契約外，並無Ａ契約存在云云，顯不足取。
  2.兩造為處理系爭借款債務既已成立和解條件為八十四萬元之Ａ契約，依常理除債
    務人另提供其他給付或讓步以為誘因外，債權人自無在成立和解後不到兩週內（
    九十二年九月三十日至同年十月十三日）又接受金額尚不及原約定十分之一之履
    行條件而另立契約，況依卷附Ｂ契約所示和解條件，不僅未如被告於前揭偵查庭
    中所稱為解決爾後因未取回本票可能衍生問題預為保留之約定，猶載明被告所欠
    債務連同先前簽發予原告之本票債務及訴訟權均僅因七萬五千元之給付而全部消
    滅云云（詳本院卷第十五頁和解書），顯與一般事理不符，是原告主張兩造前已
    就同一債之關係訂有如前所述和解內容之Ａ契約書，卷附Ｂ契約書係被告利用原
    告不識字而予誆騙下所為，與其所認識之內容不符，堪信為真。
  3.按意思表示之內容有錯誤，或表意人若知其事情即不為意思表示者，表意人得將
    其意思表示撤銷之；法律行為經撤銷者，視為自始無效，民法第八十八條第一項
    前段、第一百十四條第一項定有明文。本件兩造就系爭借貸債務先後固訂有金額
    不同之和解契約二份，惟原告於簽立卷附Ｂ契約當時係因被告誤導而不知其事情
    所為，嗣已經原告於本院九十三年七月十三日行言詞辯論時，以口頭撤銷該因錯
    誤而為之意思表示，其通知並同時到達在庭之被告，該契約已因表意人撤銷意思
    表示而消滅，依前揭兩造間存在之Ａ和解契約，被告除已經給付之七萬五千元外
    ，尚應給付原告七十六萬五千元部分亦已因遲延致喪失期限利益而視為全部到期
    ，堪予認定。
七、從而，原告依和解契約之法律關係，請求被告給付七十六萬五千元及自支付命令
    送達翌日即九十三年三月十七日起至清償日止之法定遲延利息為有理由，應予准
    許。
八、兩造其餘主張、陳述及立證方法經核於本院前開認定不生影響，爰不逐一論述，
    附此敘明。
九、據上論斷，原告之訴為有理由，依民事訴訟法第七十八條，判決如主文。
中　　　華　　　民　　　國　　九十三　　年　　　八　　　月　　十　七　　日
                                    臺灣屏東地方法院民事第二庭
~B法　　　官　陳松檀
右為正本係照原本作成。
如不服本判決，應於收受送達後二十日內向本院提出上訴書狀，其未表明上訴理由者
，應於提出上訴後二十日內向本院補提理由書狀（均須按他造當事人之人數附繕本）
。
~B法院書記官　謝天祥
中　　　華　　　民　　　國　　九十三　　年　　　八　　　月　　十　八　　日
